【裁判字號】    99,上訴,666
【裁判日期】    990427
【裁判案由】    毒品危害防制條例
【裁判全文】
臺灣高等法院刑事判決                 99年度上訴字第666號
上  訴  人
即  被  告  甲○○
指定辯護人  本院公設辯護人   周君穎
上列上訴人因毒品危害防制條例案件，不服臺灣桃園地方法院98
年度訴字第1035號，中華民國98年12月30日第一審判決（起訴案
號：臺灣桃園地方法院檢察署98年度偵字第1320號），提起上訴
，本院判決如下：
    主  文
上訴駁回。
    事  實
一、甲○○明知愷他命（Ketamine，俗稱K他命）係毒品危害防
    制條例第2條第2項第3款所規定之第三級毒品，不得非法意
    圖販賣而持有、販賣，竟先於民國97年12月28日下午3時許
    ，在桃園縣中壢市「大六舞廳」，以新臺幣（下同）3,000
    元之代價，向真實姓名年籍不詳，綽號「小古」之成年男子
    （下稱「小古」），販入第三級毒品愷他命12包，除供其施
    用外，並兼有意圖營利而轉售以牟利之意。嗣於98年1月2日
    上午9時8分許，陳旌瑋以其門號0000000000號行動電話撥打
    甲○○使用之門號0000000000號行動電話，表明欲購買毒品
    愷他命1包，甲○○遂基於販賣第三級毒品之犯意，陸續以
    其所使用之門號0000000000號行動電話與陳旌瑋聯繫購買愷
    他命之事宜後，於同日上午11時許，在桃園縣桃園市○鎮市
    ○○路666巷口處，以0.5公克500元之代價，販賣愷他命1包
    與陳旌瑋。嗣於同日上午11時28分許，在桃園縣平鎮市○○
    路與建安路口，為警查獲，經甲○○同意搜索，而扣得如附
    表所示之物。
二、案經桃園縣政府警察局平鎮分局報告臺灣桃園地方法院檢察
    署檢察官偵查起訴。
    理  由
一、證據能力部分
  (一)證人陳旌瑋於偵查中具結後向檢察官所為之陳述，雖屬傳聞
    證據，惟查無顯不可信之情況，依刑事訴訟法第159條之1第
    2項規定，自有證據能力。
  (二)本院下列所引用卷內之文書證據及物證，並無證據證明係公
    務員違背法定程序所取得，檢察官、被告、辯護人等於本院
    亦均未主張排除下列文書證據及物證之證據能力，且迄本院
    言詞辯論終結前均未表示異議，本院審酌前揭文書證據及物
    證並非公務員違背法定程序所取得，亦無刑事訴訟法第159
    條之4顯有不可信之情況，故下列文書及物證應均有證據能
    力。
二、上揭販賣第三級毒品愷他命1包與陳旌瑋之犯罪事實，業據
    上訴人即被告甲○○於警詢、原審及本院審理時坦承不諱（
    見偵查卷第6至8頁、原審訴字卷第第12、13、37頁、本院卷
    第20、31頁），並經證人陳旌瑋於偵查中結證稱：伊於98年
    1 月2日早上先撥打被告的手機，手機號碼是被告留給伊的
    ，伊是因為網路上有網友介紹被告有毒品K他命的來源，所
    以就想辦法跟他聯絡。當天伊打電話給被告，跟他說要1包K
    他命，1包約0.5公克500元。被告在那通電話就直接跟伊約
    地點，伊跟被告約在中壢市南亞工專後面見面，我們是一手
    交錢一手交貨等語明確（見偵查卷第44頁），且有查獲照片
    5 張、證人陳旌瑋所使用門號0000000000號與被告所使用門
    號0000000000號行動電話之雙向通聯紀錄各1份在卷可稽（
    見偵查卷第16至18、33至35、37頁）。此外，尚有被告所有
    之搭配門號0000000000號行動電話機具1支（不含SIM卡）、
    販賣毒品所得財物500元扣案可資佐證，足認被告前開不利
    於己之自白與事實相符，堪予採信。至被告於原審審理時除
    坦稱供自己施用外，亦稱會跟有吸毒之人說我那邊有毒品，
    係要販賣等語（見原審訴字卷第48、50頁），且證人陳旌瑋
    於偵查中亦證稱：是因為網路尚有網友說被告有東西（指愷
    他命），我就想辦法跟被告聯絡等語（見偵查卷第44頁），
    益徵在網路上可從被告此處拿到愷他命之訊息，已廣為流傳
    ，則被告於前向「小古」所販入愷他命12包之目的，即兼具
    有意圖營利，而轉售牟利之情。被告並於本院審理時自承其
    每包毒品K他命之進價為300元，以500元之價格賣給陳旌瑋
    等語（見本院卷第31頁），亦證被告主觀上確有營利之意圖
    無訛。
三、綜上所述，本案事證明確，被告犯行應堪認定。
四、被告行為後，毒品危害防制條例於98年5月20日修正公布，
    於98年11月20日施行（見本院98年6月12日98年第3次刑事庭
    庭長會議結論參照）。茲就本案有關之新舊法比較部分，臚
    列如下：
  (一)毒品危害防制條例第4條第3項，修正前係規定：「製造、運
    輸、販賣第三級毒品者，處五年以上有期徒刑，得併科新臺
    幣五百萬元以下罰金。」修正後則規定：「製造、運輸、販
    賣第三級毒品者，處五年以上有期徒刑，得併科新臺幣七百
    萬元以下罰金。」，可知犯罪構成要件相同，法定刑併科罰
    金部分，由500萬元提高為700萬元，經比較新舊法之結果，
    以適用修正前毒品危害防制條例第4條第3項規定對被告有利
    。
  (二)被告行為時之毒品危害防制條例第17條規定：「犯第4條第1
    項至第4項、第5條第1項至第4項前段、第6條第1項至第4項
    、第7條第1項至第4項、第8條第1項至第4項、第10條或第11
    條第1項、第2項之罪，供出毒品來源，因而破獲者，得減輕
    其刑。」修正後則規定：「犯第4條至第8條、第10條或第11
    條之罪，供出毒品來源，因而查獲其他正犯或共犯者，減輕
    或免除其刑。犯第4條至第8條之罪於偵查及審判中均自白者
    ，減輕其刑。」核修正後之規定，第1項除修正「因而破獲
    者」文字為「因而查獲其他正犯或共犯者」外，並刪除原條
    文「得減輕或免除其刑」之「得」字；第2項則增列自白減
    輕其刑之規定，於量刑適用上，自以修正後之規定對被告較
    為有利。
  (三)經綜合前述各項罪刑法律變更，整體為「從舊從輕」之比較
    結果，應一體適用被告行為後修正毒品危害防制條例之規定
    ，較有利於被告。
五、按愷他命係毒品危害防制條例第2條第2項第3款所規範之第
    三級毒品。核被告所為，係犯修正後毒品危害防制條例第4
    條第3項之販賣第三級毒品罪。被告為轉售牟利而販入愷他
    命及販入後未及賣出前之意圖販賣而持有之低度行為，皆為
    後階販賣行為所吸收，均不另論罪。又，被告於偵查中雖辯
    稱其因欠陳旌瑋錢，而給陳旌瑋1包毒品抵之前所積欠之債
    務云云（見偵查卷第43頁），惟其於警詢、原審及本院審理
    時均坦承販賣第三級毒品之犯行，已如上述。揆諸毒品危害
    防制條例增列第17條第2項自白減輕其刑之規定，乃為有效
    遏止毒品氾濫，適逢新法關於減刑規定方修正施行未久，尚
    未經政府宣導而廣為人知，為期犯罪者能自白犯罪，疏減司
    法單位查緝困難、耗費司法資源，實應擴及偵查範圍之適用
    ，是司法警察亦不失為廣義之偵查機關，故本案應適用修正
    後毒品危害防制條例第17條第2項規定，減輕被告之刑。
六、原審以被告犯行，事證明確，適用修正後毒品危害防制條例
    第4條第3項、第17條第2項，毒品危害防制條例第19條第1項
    ，刑法第11條、第2條第1項但書、第38條第1項第1款、第2
    款規定，並審酌毒品具成癮性、濫用性，為我國法制所厲禁
    ，毒品對於個人、社會，甚至國家之危害，歷經教育、傳播
    媒體宣導，被告販賣毒品，助長他人施用毒品惡習，並足以
    使購買施用者成癮，造成精神障礙與性格異常，甚至生命健
    康受損，戕害國人身體健康，並危及社會安全，然姑念被告
    適就讀技術學院，年紀尚輕，自幼為他人收養，其養父已歿
    ，養母逾耳順之年，實無心多關心被告成長過程中之身心發
    展及交友情形。被告歷經此教訓，業已有反省悔過自新之醒
    悟，此有其撰寫之悔過書1份可按（見原審訴字卷第16頁）
    ，復正半工半讀，減輕家人負擔，亦有其提出之員工在職證
    明書可參（見原審審訴卷第24頁），考量其年輕識淺，而身
    蹈法網，並斟酌其販售毒品之次數、數量及犯後坦承犯罪，
    疏減司法資源之耗費兼衡其犯罪動機、目的、手段等一切情
    狀，量處被告有期徒刑2年6月，並說明被告不思毒品之嚴重
    性，僅因貪圖販賣毒品之微利，為供其施用毒品之需，鋌而
    走險，在朋友間散佈其有毒品之消息，販賣毒品與他人，助
    長施用毒品惡習及影響社會治安，是辯護人請求給予被告緩
    刑之寬容等語，核無情堪憫恕之特殊事由，礙難依其所請。
    另說明被告原向「小古」購入第三級毒品愷他命12包，其中
    1包供己施用完畢，另1包業已販賣與證人陳旌瑋，無從宣告
    沒收；而員警所扣得如附表編號一號所示之第三級毒品愷他
    命10包，均兼具供其自行施用及備供轉售牟利之雙重性質，
    已難劃分，復均屬違禁物，不問屬於犯罪行為人與否，均應
    依刑法第38 條第1項第1款規定宣告沒收之。至於附表編號
    一號所示之物鑑驗耗損部分，既已滅失不存在，自無庸併予
    宣告沒收之；至扣案如附表編號一號所示包裝愷他命之塑膠
    袋10只，均具有防止毒品裸露、散逸，便於攜帶之功能，與
    毒品即無難以析離而無法個別宣告沒收情事，從而包裝愷他
    命之前述塑膠袋既均兼含供被告意圖販賣毒品而持有所用之
    物，業如前述，應依毒品危害防制條例第19條第1項規定宣
    告沒收之。扣案如附表編號三號所示之搭配門號0000000000
    號使用之行動電話機具1支（不含SIM卡），被告供承係其所
    有，且用以販賣毒品聯繫之用（見原審訴字卷第11反面、13
    頁），應依同條例第19條第1項規定宣告沒收之。至扣案之
    門號0000000000號之SIM卡1枚，乃被告向其高中同學張家榮
    所借得使用（見原審訴字卷第11反面），核與該門號之使用
    者資料相符（見偵查卷第33頁），非被告所有之物，自不予
    宣告沒收之。再扣案如附表編號四號所示之現金800元，僅
    500元為被告販賣本案毒品所得，據被告供陳在卷（見原審
    訴字卷第12頁），核與證人陳旌瑋於偵查中證述相符（見偵
    查卷第44頁），而其餘之300元尚無證據證明為被告販賣毒
    品所得，是就500元，依同條例第19條第1項規定宣告沒收之
    。至扣案之MDMA1顆，業經檢察官為不起訴處分，有臺灣桃
    園地方法院檢察署98年度毒偵字第284號、98年度偵字第669
    7號不起訴處分書故1份在卷可查（見偵查卷第48至51頁），
    核與本案無關，自無宣告沒收之必要，經核並無不合，量刑
    亦稱妥適。被告上訴意旨以：原審判決量刑過重，且原審檢
    察官原同意給予被告緩刑之機會，嗣又改稱不同意被告緩刑
    ，請求依刑法第59條規定酌減，並給予被告緩刑之機會云云
    。惟按刑法第59條之酌量減輕其刑，必犯罪之情狀顯可憫恕
    ，認科以最低度刑仍嫌過重者，始有其適用。至於同法第57
    條規定，科刑時應以行為人之責任為基礎，並審酌一切情狀
    ，尤應注意該條所列10款事項，為科刑重輕之標準，則為在
    法定刑內量刑輕重之依據。所謂「犯罪之情狀」與「一切情
    狀」，兩者固非有截然不同之領域，於裁判上酌量減輕其刑
    時，雖亦應就犯罪一切情形予以考量，但仍應審酌其犯罪情
    狀有無「顯可憫恕」之事由。故適用刑法第59條酌量減輕其
    刑時，雖不排除審酌同法第57條所列舉10款之事由，惟其程
    度必須達於犯罪之情狀「顯可憫恕」者，始可予以酌減（最
    高法院98年度台上字第5454號判決意旨參照）。查，被告於
    原審審理時稱：「（問：你可以拿東西的訊息為什麼要讓你
    朋友知道？）因為大家都會玩。（問：跟有吸毒的人講你那
    邊有毒品，目的何在，好玩在哪裡？）跟陳旌瑋說的就是真
    的要販毒。（問：跟其他人講的目的為何？）要販賣。（問
    ：你販賣目的何在？）賺錢。（問：為什麼要賺錢？）生活
    費不夠。（問：不要吸毒不就好了，怎麼會不夠？）恩。（
    問：恩的意思是說你有吸毒，所以生活費不夠，只好靠販賣
    來賺一點錢？）是的？（問：我以為你販毒的前是要養家活
    口，你是否有拿生活費回家？）有，幾千元。（問：一個月
    ？）（搖頭）。（問：還是半年？）（搖頭）。（問：一年
    ？）（搖頭）。（問：所以根本就是少之又少？）是的。」
    等語（見原審訴字卷第50至51頁），可見被告不思毒品之嚴
    重性，僅因貪圖販賣毒品之微利，為供其施用毒品之需，鋌
    而走險，在朋友間散佈其有毒品之消息，販賣毒品與他人，
    助長施用毒品惡習及影響社會治安，並無顯可憫恕之情，是
    被告上訴請求酌減其刑，並給予緩刑之宣告，核無理由，應
    予駁回。
據上論斷，應依刑事訴訟法第368條，判決如主文。
本案經檢察官呂光華到庭執行職務。
中    華    民    國    99    年    4     月    27    日
                  刑事第二十一庭審判長法  官 蔡聰明
                                      法  官 楊力進
                                      法  官 許永煌
以上正本證明與原本無異。
如不服本判決，應於收受送達後10日內向本院提出上訴書狀，其
未敘述上訴之理由者並得於提起上訴後10日內向本院補提理由書
（均須按他造當事人之人數附繕本）「切勿逕送上級法院」。
                                      書記官 江采廷
中    華    民    國    99    年    4     月    28    日
附表：
┌──┬────────┬──┬─────────────────────┐
│編號│扣案物品名稱    │數量│備註                                      │
│    │                │    │                                          │
├──┼────────┼──┼────┬──────────┬─────┤
│ 一 │第三級毒品愷他命│10包│鑑定毒品│重量                │附著包裝物│
│    │                │    │機關    │                    │          │
│    │                │    ├────┼──────────┼─────┤
│    │                │    │臺灣檢驗│白色結晶，毛重7.49公│包裝塑膠袋│
│    │                │    │科技股份│克，因鑑驗使用0.010 │10只      │
│    │                │    │有限公司│公克，驗餘毛重7.48公│          │
│    │                │    │        │克                  │          │
├──┼────────┼──┼────┴──────────┴─────┤
│ 二 │搭配門號00000000│1支 │門號0000000000號SIM卡1枚非被告所有，不予宣│
│    │01號使用之行動電│    │告沒收之。                                │
│    │話機具（不含SIM │    │                                          │
│    │卡）            │    │                                          │
├──┼────────┼──┼─────────────────────┤
│ 三 │現金新臺幣500元 │    │另300元並非犯罪所得財物，不予宣告沒收之。 │
│    │                │    │                                          │
└──┴────────┴──┴─────────────────────┘
附錄本案論罪科刑法條全文：
修正後毒品危害防制條例第4條
製造、運輸、販賣第一級毒品者，處死刑或無期徒刑；處無期徒
刑者，得併科新臺幣 2 千萬元以下罰金。
製造、運輸、販賣第二級毒品者，處無期徒刑或 7 年以上有期
徒刑，得併科新臺幣 1 千萬元以下罰金。
製造、運輸、販賣第三級毒品者，處 5 年以上有期徒刑，得併
科新臺幣 7 百萬元以下罰金。
製造、運輸、販賣第四級毒品者，處 3 年以上 10 年以下有期
徒刑，得併科新臺幣 3 百萬元以下罰金。
製造、運輸、販賣專供製造或施用毒品之器具者，處 1 年以上
7 年以下有期徒刑，得併科新臺幣 1 百萬元以下罰金。
前五項之未遂犯罰之。
附錄：本案論罪科刑法條全文

司法院資訊處製作；財團法人民間司法改革基金會備份。
